【裁判字號】    99,訴,1074
【裁判日期】    990531
【裁判案由】    毒品危害防制條例
【裁判全文】
臺灣板橋地方法院刑事判決              99年度訴字第1074號
公  訴  人  臺灣板橋地方法院檢察署檢察官
被      告  甲○○
上列被告因毒品危害防制條例案件，經檢察官提起公訴（99年度
毒偵字第879 號），被告於準備程序中對被訴之事實為有罪陳述
，本院合議庭裁定由受命法官獨任行簡式審判程序，並判決如下
：
    主  文
甲○○施用第一級毒品，處有期徒刑柒月，扣案注射針筒壹枝沒
收。
    事  實
一、甲○○前於民國92年間，因施用第一級毒品案件，經本院
    以92年度毒聲字第3333號裁定送勒戒處所施以觀察、勒戒後
    ，因認無繼續施用毒品傾向，於92年11月14日出所，該次施
    用毒品犯行，併經臺灣板橋地方法院檢察署檢察官以92年度
    毒偵字第3470號為不起訴處分確定；再於94年間，因施用
    第一、二級毒品案件，經本院以94年度訴字第2493號判決分
    別判處有期徒刑6 月、3 月，併定應執行有期徒刑8 月確定
    ；另於95年間，因違反槍砲彈藥刀械管制條例、恐嚇等案
    件，經臺灣士林地方法院以95年度訴字第152 號判決分別判
    處有期徒刑3 年4 月併科罰金新臺幣（下同）5 萬元、4 月
    ，且定應執行有期徒刑3 年6 月，併科罰金5 萬元確定；
    又於95年間，因施用第一級毒品案件，經本院以95年度訴字
    第1007號判決判處有期徒刑9 月確定；前開二案所處有
    期徒刑4 月、9 月部分，嗣經本院以96年度聲減字第4171號
    裁定分別減為有期徒刑2 月、4 月又15日，併與案件中不
    得減刑之有期徒刑3 年4 月部分，定應執行有期徒刑3 年8
    月，併科罰金5 萬元，抗告後由臺灣高等法院以96年度抗字
    第1463號裁定駁回抗告確定，前開各案件所處徒刑、罰金刑
    ，嗣經接續執行後，於98年6 月11日假釋出監（99年5 月31
    日縮刑期滿）；詎猶未知所戒慎，竟基於施用第一級毒品海
    洛因之犯意，於99年1 月14日上午10時30分許，在臺北縣五
    股鄉○○路○ 段149 巷25號旁停車場內某車輛後方，以將海
    洛因摻水置於針筒內注射身體之方式，施用海洛因之際，適
    為警查獲，並扣得其所有供其本件施用海洛因所用之注射針
    筒1 枝，暨與其本件施用海洛因犯行無關之不明粉末殘渣袋
    1 包，甲○○且同意接受員警採尿，其尿液檢體經送驗後呈
    嗎啡陽性反應。
二、案經臺北縣政府警察局蘆洲分局移送臺灣板橋地方法院檢察
    署檢察官偵查後起訴。
    理  由
一、認定犯罪事實所憑之證據及理由：
(一)、訊據被告對其在上揭時間、地點施用第一級毒品海洛因之事
    實，於本院審理中自白不諱；而其為警查獲時，同意接受員
    警採尿，經警將所採集被告尿液檢體送驗後，呈嗎啡陽性反
    應乙節，亦有臺北縣政府警察局蘆洲分局偵辦毒品案件尿液
    代號對照表、台灣檢驗科技股份有限公司於99年2月1日所出
    具之濫用藥物檢驗報告各1 紙附卷足憑（見偵查卷第22、37
    頁）；此外，並有被告所有供其本件施用海洛因犯罪所用之
    注射針筒1 枝扣案為憑，俱徵被告前開自白應與事實相符，
    可以採信。
(二)、按觀察、勒戒或強制戒治執行完畢釋放後，5 年內再犯施用
    第一、二級毒品之罪者，檢察官應依法追訴，毒品危害防制
    條例第23條第2 項定有明文；次按修正毒品危害防制條例就
    施用毒品者，僅於「初犯」及「5 年後再犯」二種情形，有
    其追訴條件之限制，即須於初犯經觀察、勒戒或強制戒治釋
    放後，5 年內均無施用毒品之行為，始能認其前所實施之觀
    察、勒戒或強制戒治已足遮斷毒癮，而得於5 年後再犯時，
    再予適用初犯之規定，重行觀察、勒戒等程序；倘5 年內已
    經再犯，被依法追訴處罰，縱其第3 次（或第3 次以上）施
    用毒品之時間在初犯釋放5 年以後，即與「5 年後再犯」之
    情形有別，且因已於「5 年內再犯」，顯見其再犯率甚高，
    原實施觀察、勒戒或強制戒治，已無法收其實效，而無5 年
    戒斷期之存在，自無再經觀察、勒戒及強制戒治之必要，應
    由檢察官逕行起訴；最高法院著有95年度台非字第59號判決
    、95年度台非字第65號判決意旨可供參照；查被告前於92年
    間，因施用第一級毒品案件，經本院以92年度毒聲字第3333
    號裁定送勒戒處所施以觀察、勒戒後，因認無繼續施用毒品
    傾向，嗣於92年11月14日出所，該次施用毒品犯行，併經臺
    灣板橋地方法院檢察署檢察官以92年度毒偵字第3470號為不
    起訴處分確定；再於94年間，因施用第一、二級毒品案件，
    經本院以94年度訴字第2493號判決分別判處有期徒刑6 月、
    3 月，併定應執行有期徒刑8 月確定；又於95年間，因施用
    第一級毒品案件，經本院以95年度訴字第1007號判決判處有
    期徒刑9 月確定等情，有臺灣高等法院被告前案紀錄表在卷
    可憑，是被告於92年11月14日觀察勒戒執行完畢釋放後，5
    年以內之94、95年間，既仍因有施用毒品犯行，由法院判處
    罪刑確定，依諸前開條例規定及最高法院判決意旨，因被告
    在觀察勒戒執行完畢釋放後5 年內，業有施用毒品行為，則
    被告本次於99年1 月14日所為之施用毒品行為，即與5 年後
    再犯之情形有別，無再經觀察、勒戒、強制戒治之必要，應
    由檢察官逕行起訴，附此敘明；綜上，本件事證已明，被告
    犯行堪以認定。
二、應適用之法律、科刑審酌事由暨沒收物之處理：
(一)、核被告本件所為，係犯毒品危害防制條例第10條第1項之施用
    第一級毒品罪；其施用第一級毒品海洛因前持有該毒品之行
    為，為其後施用之高度行為所吸收，不另論罪。
(二)、爰審酌被告曾因施用毒品犯行受觀察勒戒、刑罰執行，復犯
    本件之罪，甚屬不該，惟犯後坦承犯行，態度良好，並兼衡
    其犯罪之動機、目的、手段等一切情狀，就其本件犯行，量
    處如主文所示之刑，以示儆懲。
(三)、扣案注射針筒1 枝，係被告所有，供其本件施用第一級毒品
    犯行所用之物，爰依刑法第38條第1 項第2 款規定，宣告沒
    收；另扣案內含不明粉末之殘渣袋1 包，並無任何鑑定報告
    足徵確為海洛因或其他毒品，即難逕認屬毒品違禁物併認與
    被告本件犯行有何關聯，是就此扣案物部分，爰不併於本案
    宣告沒收或銷燬，附此敘明。
據上論斷，應依刑事訴訟法第273 條之1 第1 項、第299 條第1
項前段，毒品危害防制條例第10條第1項，刑法第11條、第38條第
1項第2款，判決如主文。
本案經檢察官陳盈錦到庭執行職務。
中    華    民    國    99    年    5    月    31    日
                  刑事第十九庭  法  官  陳明偉
以上正本證明與原本無異。
如不服本判決，應於判決送達後10日內，向本院提出上訴狀。
                                書記官  陳玉心
中    華    民    國    99    年    5    月    31    日
附錄本案論罪科刑法條全文：
毒品危害防制條例第十條
施用第一級毒品者，處六月以上五年以下有期徒刑。
施用第二級毒品者，處三年以下有期徒刑。

司法院資訊處製作；財團法人民間司法改革基金會備份。
